【裁判字號】    95,交抗,676
【裁判日期】    950831
【裁判案由】    違反道路交通管理處罰條例
【裁判全文】
臺灣高等法院交通事件裁定             95年度交抗字第676號
抗  告  人
即受處分人  甲○○
上列抗告人因違反道路交通管理處罰條例案件，不服臺灣基隆地
方法院，中華民國95年7月17日所為裁定（95年度交聲字第129號
），提起抗告，本院裁定如下：
    主  文
抗告駁回。
    理  由
一、原處分意旨略以：異議人即受處分人甲○○（下稱異議人）
    於民國95年4月10日11時13分，駕駛車牌號碼1366─DJ 號自
    用小客車，行經基隆市29號橋處，因有「限速50公里，經測
    速時速65公里，超速15公里、未滿20公里」之違規，經基隆
    市警察局逕行掣單舉發，因而依裁決時即94年12月28日修正
    公布，並於95年7月1日施行前（下稱修正前）之道路交通管
    理處罰條例第40條第1 項規定，裁處異議人罰鍰新臺幣（下
    同）1,700元，並依同條例第63條第1項第1 款規定記違規點
    數1點。
二、異議意旨略以：上開路段為高速公路終段，異議人駕車進入
    大業隧道前速限為70公里，隧道長556 公尺，出隧道後速限
    即變更為50公里，且自速限50公里之標誌至照相設備設置位
    置之距離僅120 公尺，該路段又為下坡路段，緩衝距離不夠
    ，爰提起本件異議云云。
三、按汽車駕駛人，行車時速，超過規定之最高時速者，處1,20
    0元以上2,400元以下罰鍰；汽車駕駛人有上開情形，除依原
    條款處罰外，並記違規點數1 點，修正前之道路交通管理處
    罰條例第40條第1項、第63條第1項第1 款定有明文｛按交通
    異議事件屬於司法救濟程序，並非主管機關之職權作為，法
    院僅在審查原處分是否適法，亦即審查原處分機關裁決時適
    用之法律是否有違誤，本件原處分機關裁罰時，94年12月28
    日修正之道路交通管理處罰條例第40條、第63條既尚未施行
    ，故除有94年2月5日修正公布之行政罰法第5 條但書之情形
    （即裁處前之法律或自治條例有利於受處罰者，適用最有利
    於受處罰者之規定），自應以原處分機關裁決時所引修正前
    之道路交通管理處罰條例規定，加以論斷本件異議人之違規
    行為是否違法｝。
四、經查：
  (一)異議人駕駛上述車輛，於上開時間，行經基隆市29號橋處
    ，經該處固定式雷達測速照相設備測速之時速為65公里，而
    該處限速50公里，計超速15公里之事實，為異議人所不爭執
    ，並有原舉發單位即基隆市警察局基警交字第RA0000000 號
    舉發違反道路交通管理事件通知單1紙暨採證照片1幀在卷可
    稽，是異議人有於上開時間、上開路段超速行駛之違規事實
    ，應堪認定。
  (二)異議人雖辯稱因速限驟變，且照相設備設置位置與速限標
    誌之距離僅120 公尺，該路段又為下坡路段，緩衝距離不夠
    云云，然國道高速公路局於國道高速公路北上大業隧道入口
    前約37.1公尺處，已將行車時速限制降低為70公里，並標示
    高速公路終點500公尺（大業隧道全長556公尺），於出大業
    隧道口後，約66.2公尺路肩兩側處，又設有最高速限50公里
    之標誌，且於速限標誌下，附掛「常有闖紅燈及測速照相」
    告示牌，用以提醒用路人注意前方常有照相設施，而速限標
    誌距離照相設備約121.5 公尺，足供車輛漸變低行車速率，
    有卷附基隆市警察局95年6月9日基警交字第0950016333號函
    可稽，且異議人違規路段之路面均劃設有「慢」字警告標示
    ，亦有採證照片在卷可按，顯見上開路段之速限係循序而降
    ，並非驟降，且於出大業隧道口後66.2公尺所設最高速限50
    公里標誌下既設有測速照相告示牌，並設有「慢」字警告標
    示，已足以提醒用路人注意前方有照相設施並應減速慢行，
    況雷射測速自動照相設備係於該限速50公里之警告標示牌後
    約121.5 公尺始設置，用路人自有相當之緩衝距離足以調整
    其車速以遵守限速之限制，是異議人辯稱緩衝距離不夠云云
    ，並不足採。
  (三)綜上所述，異議人確有於上揭時地超速行駛之違規行為，
    是原處分機關依修正前之道路交通管理處罰條例第40 條第1
    項、第63條第1項第1款、違反道路交通管理事件統一裁罰基
    準表規定，裁處異議人罰鍰1,700元並記違規點數1點，核無
    違誤，原審認本件異議人之異議為無理由，予以駁回。經核
    並無違誤。
五、抗告意旨略以：大業隧道全長556 公尺並無標示，上開路段
    為高速公路終段，異議人駕車進入大業隧道前速限為70公里
    ，隧道長556公尺，出隧道後速限即變更為50 公里，且自速
    限50公里之標誌至照相設備設置位置之距離僅120 公尺，該
    路段又為下坡路段，緩衝距離不夠，應以500 公尺或相當合
    理之速限緩衝區方屬適當云云。
六、惟查：國道高速公路局於國道高速公路北上大業隧道入口前
    約37.1 公尺處，已將行車時速限制降低為70 公里，並標示
    高速公路終點500公尺（大業隧道全長556公尺），於出大業
    隧道口後，約66.2公尺路肩兩側處，又設有最高速限50公里
    之標誌，且於速限標誌下，附掛「常有闖紅燈及測速照相」
    告示牌，用以提醒用路人注意前方常有照相設施，而速限標
    誌距離照相設備約121.5 公尺，足供車輛漸變低行車速率，
    有卷附基隆市警察局95年6月9日基警交字第0950016333號函
    可稽，且異議人違規路段之路面均劃設有「慢」字警告標示
    ，亦有採證照片在卷可按，顯見上開路段之速限係循序而降
    ，並非驟降，且於出大業隧道口後66.2公尺所設最高速限50
    公里標誌下既設有測速照相告示牌，並設有「慢」字警告標
    示，已足以提醒用路人注意前方有照相設施並應減速慢行，
    已如前述，是原審裁定並無不合，抗告人抗告認緩衝距離不
    夠，核無理由，應予以駁回。
七、據上論結，應依道路交通案件處理辦法第26條，刑事訴訟法
    第412條，裁定如主文。
中    華    民    國    95    年    8     月    31    日
                  交通法庭    審判長法  官  張連財
                                    法  官  林明俊
                                    法  官  楊照男
以上正本證明與原本無異。
不得再抗告。
                                    書記官  陳秋雄
中    華    民    國    95    年    8     月    31    日


司法院資訊處製作；財團法人民間司法改革基金會備份。
